臺灣彰化地方法院民事判決
111年度訴字第284號
原      告  陳媽籐  
訴訟代理人  楊振芳律師
被      告  陳彥宏  
上列當事人間請求分割共有物事件，本院於民國111年11月18日
言詞辯論終結，判決如下：
    主  文
兩造共有坐落彰化縣○○鄉○○段000地號土地准予分割。分割方法
如附圖二所示，即：編號甲部分、面積108.70平方公尺土地，由
被告取得；編號乙部分、面積108.70平方公尺土地，由原告取得
。
訴訟費用由兩造各負擔二分之一。
    事實及理由
一、原告起訴主張：
（一）坐落彰化縣○○鄉○○段000地號、面積217.40平方公尺土地
      （下稱系爭土地）為兩造所共有，原告及被告二人之應有
      部分各二分之一，查系爭土地並無不能分割之事由，亦未
      定有不能分割之期限，惟不能協議分割，爰依民法第823
      、824條之規定，請求裁判分割，並聲明如主文所示。
（二）本件分割方法應以附圖二所示之分割方案最為合宜，因附
      圖二所示編號甲部分土地上，有被告所有、如附圖一編號
      E部分所示、門牌為彰化縣○○鄉○○路0段00號之二層樓房，
      附圖二所示編號乙部分土地上，有原告所有、如附圖一編
      號D部分所示、門牌為彰化縣○○鄉○○路0段00號之二層樓房
      ；又附圖一編號B部分面積22.66平方公尺之一樓平房，有
      占用附圖二編號甲、乙部分，該一樓平房係原告之父、被
      告之祖父陳月清所建，因陳月清已死亡，故由陳月清之長
      子陳媽房之子陳誠志、陳月清之次子陳媽超之子陳怡誠、
      陳月清之三子陳媽炳之子即被告、原告以及陳月清之五子
      陳媽順所繼承，即為陳誠志、陳怡誠、被告、原告、陳媽
      順所公同共有，現由原告占用，作為廚房使用，若有礙本
      件之分割登記，兩造及其他共有人均同意將之拆除。
二、被告則以：同意分割，對附圖一之現況圖、附圖二之分割方
    案均無意見等語。
三、得心證之理由：
（一）本件原告主張系爭土地為兩造所共有，應有部分各二分之
      一，系爭土地並無不能分割之事由，亦未定有不能分割之
      期限，惟不能協議分割等情，業據其提出土地登記簿謄本
      、地籍圖謄本等件為憑，且為被告所不爭執，堪信為真實
      。原告請求分割系爭土地，應予准許。
（二）按共有物之分割，依共有人協議之方法行之。分割之方法
      不能協議決定，或於協議決定後因消滅時效完成經共有人
      拒絕履行者，法院得因任何共有人之請求，命為下列之分
      配：一以原物分配於各共有人。但各共有人均受原物之分
      配顯有困難者，得將原物分配於部分共有人。二原物分配
      顯有困難時，得變賣共有物，以價金分配於各共有人；或
      以原物之一部分分配於各共有人，他部分變賣，以價金分
      配於各共有人。以原物為分配時，如共有人中有未受分配
      ，或不能按其應有部分受分配者，得以金錢補償之。以原
      物為分配時，因共有人之利益或其他必要情形，得就共有
      物之一部分仍維持共有。民法第824條第1至4項分別規定
      。而法院裁判分割共有物，應斟酌共有人之應有部分比例
      、各共有人之意願、土地之價值、現有使用狀況、經濟效
      用、對外通行問題、各共有人所分得之土地能否為適當之
      利用，及各共有人間有無符合公平之原則等因素為通盤考
      量，以定一適當公允之方法為分割。
（三）經查，系爭土地使用現況，據原告陳明：如附圖一所示，
      編號B部分、22.66平方公尺之一樓平房，係原告之父、被
      告之祖父陳月清所建，陳月清已死亡，由陳誠志、陳怡誠
      、被告、原告、陳媽順等繼承為公同共有，現由原告占有
      作為廚房使用，編號D部分、面積61.44平方公尺、門牌號
      碼為彰化縣○○鄉○○村○○路0段00號之二樓樓房，為原告所
      有，編號E部分、面積60.50平方公尺、門牌號碼為彰化縣
      ○○鄉○○村○○路0段00號之二樓樓房，為被告所有等情，被
      告就此亦不爭執，且經本院會同彰化縣北斗地政事務所人
      員現場勘驗測量無誤，並製有勘驗測量筆錄、複丈成果圖
      （即附圖一）附卷可稽。核原告所提附圖二所示之分割方
      案，大致按使用現況分割，被告亦同意此分割方案，是本
      院審酌系爭土地之使用現況、經濟利用價值、各共有人之
      意願等情狀，認依原告所提附圖二之方案分割，尚屬公允
      、適當而可採。爰判決如主文第一項所示。
四、末按因共有物分割、經界或其他性質上類似之事件涉訟，由
    敗訴當事人負擔訴訟費用顯失公平者，法院得酌量情形，命
    勝訴之當事人負擔其一部，民事訴訟法第80條之1定有明文
    。本件係因分割共有物事件涉訟，被告等之行為，可認係按
    當時之訴訟程度為伸張或防禦權利所必要。故諭知由兩造按
    應有部分比例分擔本件訴訟費用。　
五、結論：原告之訴為有理由，並依民事訴訟法第80條之1，判
    決如主文。
中　　華　　民　　國　　111 　年　　11　　月　　29　　日
　　                  民事第四庭法　官　謝仁棠
以上正本係照原本作成。
如對判決上訴，應於判決送達後20日內向本院提出上訴狀。如委
任律師提起上訴者，應一併繳納上訴審裁判費。
中　　華　　民　　國　　111 　年　　11　　月　　29　　日
                                書記官  陳文新